【裁判字號】    90,上更(一),14
【裁判日期】    900508
【裁判案由】    損害賠償
【裁判全文】
臺灣高等法院民事判決  九十年度上更(一)字第一四號
    上  訴  人  惠亞工程股份有限公司
    法定代理人  黃建德
    訴訟代理人  鍾定沐
    被上訴人    詠偉有限公司
    法定代理人  王建銘
右列當事人間請求損害賠償事件，上訴人對於中華民國八十八年四月十四日臺灣台北
地方法院（八十七年度訴字第三０一五號）第一審判決，提起上訴，經判決後，由最
高法院發回更審，本院判決如左：
        主    文
上訴駁回。
第二審及發回前第三審訴訟費用由上訴人負擔。
        事    實
一、上訴人聲明求為判決：(一)、原判決除確定部分外廢棄。(二)、前開廢棄部分，被上
    訴人應給付上訴人新台幣（下同）二百四十萬元及其中一百八十四萬九千零三元
    自起訴狀繕本送達之翌日起至清償日止，按年息百年之五計算之利息。(三)、第一
    、二審及發回前第三審訴訟費用由被上訴人負擔。其事實上之陳述，除與原判決
    記載相同部分，予以引用外，並補稱略以：(一)、上訴人公司之職員鍾旭明於民國
    （下同）八十七年三月十三日代上訴人墊付被上訴人第二期工程款三十萬元，已
    據被上訴人自認，被上訴人自不得於事後予以否認。(二)、被上訴人自認於八十七
    年三月二十二日停工，而上訴人向訴外人江蘇華東機房集團公司（下稱江蘇華東
    公司）訂購合金鋼地板材料係在被上訴人停工之後，倘被上訴人能如期完工，上
    訴人則無需繼續訂購上開合金鋼地板材料。所用證據，援用原審之立證方法。
二、被上訴人聲明求為判決：如主文所示。其事實上之陳述，除與原判決記載相同部
    分，予以引用外，並補稱略以：(一)、上訴人於其職員鍾旭明提供擔保金保證支付
    第二期款，被上訴人即依約進場安裝，惟上訴人藉故阻撓施工進度，且於八十七
    年四月二十日要求被上訴人放棄剩餘工程及尾款，並於翌（二十一）日發函向被
    上訴人解約，並於當日至被上訴人在上海之上上機電有限公司取走未完工部分之
    設備，自行僱工安裝，企圖規避其遲延給付價金之責任。被上訴人就系爭契約之
    履行既無故意或重大過失，自不負債務不履行之責任。(二)、依兩造間所訂立之合
    約之約定，上訴人應於設備進廠施工時，給付第二期款二十八萬元，詎上訴人竟
    不依期限給付第二期款，被上訴人自得行使同時履行抗辯權，拒絕繼續施工，所
    用證據，援用原審之立證方法外，並補提出華東公司訂購鋼板材料合約為證。
三、本院依上訴人之聲請訊問證人鍾旭明。
        理    由
一、本件上訴人起訴主張：上訴人於八十六年九月十七日向被上訴人訂購平面烘烤鍊
    條輸送機全套設備，總價款七十萬元，工程交由被上訴人所屬在上海之上上機電
    有限公司轉交上訴人所屬在上海之上海廠安裝，約定備料三十天，施工五天，被
    上訴人至遲應於八十六年十月十五日將全部設備送齊，並安裝完成，惟被上訴人
    於收受第二期款後，即不再交貨施工，更於八十七年四月十四日自動停工，上訴
    人迅即派周鎮德、鍾旭明、陳善杭、謝金順、陳文三、鍾南生等六名技工前往上
    海安裝被上訴人所留下未完成之工程，因而支付工資一百十六萬五千九百二十一
    元、及機票費用十七萬七千八百七十五元，合計一百三十四萬三千七百九十六元
    ，應由被上訴人賠償，惟上訴人僅就其中之二分之一即六十七萬一千八百九十八
    元求償；又因被上訴人停工，上訴人乃向訴外人華東公司採購合金鋼地板材料二
    十三萬五千四百二十一片應急，受有一千一百七十七萬一千零五十元之損失，亦
    應由被上訴人賠償，惟上訴人僅就其中之十分之一即一百十七萬七千一百零五元
    求償；，被上訴人並應負擔依上開損害賠償金額按百分之五計算之利息，共應賠
    償上訴人二百四十萬元等情，爰依債務不履行損害賠償之法律關係，求為命被上
    訴人給付二百四十萬元及其中一百八十四萬八千零三元自八十六年九月十七日起
    加付法定遲延利息之判決。
    被上訴人則以：上訴人於八十六年九月十七日向被上訴人訂購平面烘烤鍊條輸送
    機全套設備，總價款七十萬元，約定由上訴人負責運至上海交由被上訴人安裝，
    然上訴人卻一再遲延，致被上訴人不能於約定期間內安裝完工；嗣上訴人於八十
    六年十一月三十日告知不能將設備運扺上海，要求被上訴人於八十六年十二月四
    日代運，並由上訴人負擔運費，是以本件工程之延誤，實係因可歸責於上訴人之
    事由所致，與被上訴人無關；又被上訴人自八十七年一月十九日起至同年三月二
    日止，已進場施工達百分之八十，上訴人卻遲未給付第二期款，迄八十七年三月
    十三日始由上訴人公司之職員鍾旭明以私人名義提出三十萬元（其中二萬元為代
    運費）之擔保金交付被上訴人，被上訴人則保證於取得上訴人之第二期款後，以
    現金返還鍾旭明。嗣被上訴人施工期間，上訴人藉故阻撓施工進度，拒絕提供午
    餐，且於八十七年四月二十日要求被上訴人放棄剩餘工程及尾款，翌（二十一）
    日並發函向被上訴人解約，並於當日至被上訴人在上海之上上機電有限公司取走
    未完工部分之設備，自行僱工安裝，非被上訴人遲延安裝或拒絕安裝所致，被上
    訴人無賠償之義務，另上訴人向訴外人江蘇華東公司訂購合金鋼地板材料，早在
    兩造間簽訂系爭合約之前即已洽商，亦與被上訴人無關等語，資為抗辯。
二、經查上訴人主張伊於八十六年九月十七日向被上訴人訂購平面烘烤鍊條輸送機全
    套設備，總價款七十萬元，由被上訴人在上海之上上機電有限公司負責在上訴人
    之上海廠安裝，約定備料三十天，施工五天之事實，業據其提出工程合同為證（
    見本院上字卷八十七頁），且為被上訴人所不爭執，固堪信為真實。
三、兩造間於八十六年九月十七日簽訂之系爭工程合同第三條雖約定施工期間：「備
    料三十天、施工五天」，惟於備註欄另記載：「１、另附估價單，未在範圍內施
    工另計；２、運輸、關稅費用由甲方（指上訴人）負責」，並無被上訴人應負責
    運輸平面烘烤鍊條輸送機全套設備之約定，且被上訴人於八十六年十二月四日所
    提出為上訴人所不爭執之估價單上亦記載：「代運平面烘烤鍊條輸送機壹式二萬
    元」，並附記「代運費、雜費計二萬元，請於第二條款（即第二期款）一起給
    付，運輸時間含清關約二十天」，有該估價單可稽（見原審卷第三三頁），益
    見系爭平面烘烤鍊條輸送機全套設備應由上訴人負責運至上海交由被上訴人在上
    海之上上機電有限公司安裝。另依系爭工程合同第四條付款辦法第二款約定：「
    設備進廠施工，付貨款四十％，三十天期票或現金，金額二十八萬元」，即第二
    期款係二十八萬元，倘系爭平面烘烤鍊條輸送機全套設備若非上訴人於嗣後委請
    被上訴人代為運至上海，則上訴人公司之職員鍾旭明以其私人名義為上訴人提供
    第二期款之擔保金時，應祇須支付二十八萬元，何須支付三十萬元？足見被上訴
    人所辯稱鍾旭明為上訴人提供之擔保金三十萬元，係含伊代上訴人運送系爭平面
    烘烤鍊條輸送機全套設備之運費二萬元等語，應屬可取。嗣被上訴人既已於八十
    七年一月十九日將上訴人所購之系爭平面烘烤鍊條輸送機設備運抵上海進場施工
    ，亦據被上訴人所提出為上訴人所不爭執之傳真函可證（見原審卷第三八頁），
    則依前開工程合同第四條第二款付款辦法之約定，上訴人即應於八十七年一月十
    九日以三十日之期票或現金給付第二期款，惟上訴人遲未給付，迄八十七年三月
    十三日始由其公司之職員鍾旭明以私人名義提出三十萬元 (其中二萬元為代運費
    )之擔保金交付被上訴人，而被上訴人則保證於取得上訴人支付之第二期款後，
    以現金返還鍾旭明，此亦有被上訴人交付鍾旭明之收據可稽（見原審卷第七○頁
    ），並於同日由被上訴人書立切結書約定：「本公司（即被上訴人）取得惠亞公
    司第二期款項付清後，全部貨品三天交給上海惠亞公司點收，保證在收款後第二
    天起算十天內完成工作．．．」，亦有上訴人所提出之切結書可憑（見原審卷第
    七一頁）。足見鍾旭明僅係以私人為上訴人提供第二期款之擔保金，則上訴人依
    約應給付被上訴人第二期款之義務並未消滅，否則被上訴人何須於收據上載明：
    「本人（即被上訴人公司之法定代理人王建銘）保證待收到惠亞公司第二條（期
    ）款後，即現金退還鍾（旭明）先生」及於同日之切結書上另載明取得「第二期
    款項付清後．．．」等文句？益證上訴人就系爭工程之第二期款確未付清。足見
    上訴人公司之職員鍾旭明所證述，上開款項為第二期款云云，顯係事後與上訴人
    勾串之詞，不足採信。雖被上訴人於原審及本院前審曾自認「第二期款已付清」
    （見原審卷第三十頁、本院上字卷第七十一頁背面），惟依上開事證，顯與事實
    不符，被上訴人主張依民事訴訟法第二百七十九條第三項規定，撤銷該項自認（
    見本院更一卷第十四頁、第六十四頁），自屬可取。上訴人既未依約給付第二期
    款予被上訴人，被上訴人在上海之上上機電有限公司於八十七年五月十二日致上
    訴人之上海公司之傳真函中猶盼上訴人先行支付部分尾款，被上訴人亦於八十七
    年五月二十日致上訴人之台中法院郵局第○二七三四號存證信函重申此旨，亦有
    各該傳真函及存證信函可據（見原審卷第一三頁、三五頁），足認被上訴人係因
    上訴人遲延給付第二期款，唯恐於完工後無法取得尾款而與上訴人有所爭執，故
    而被上訴人未完成安裝工程，係屬對於上訴人要求繼續施工之同時履行抗辯，自
    無給付遲延可言。是以上訴人於八十七年四月間雖以三重郵局第一八九號存證信
    函（見原審卷第十二頁）通知被上訴人於文到後三日內至上訴人處解除契約云云
    ，亦難認業已合法解除契約。
四、被上訴人既不負給付遲延責任，則上訴人在上海之公司雖於八十七年四月二十一
    日至被上訴人在上海之上上機電有限公司取走被上訴人尚未安裝部分之設備自行
    僱工安裝，縱有相當費用之支出，亦難認係被上訴人給付遲延所生之損害，從而
    上訴人依債務不履行損害賠償之法律關係，請求被上訴人賠償其自行僱工安裝所
    支付工資及機票費用一百三十四萬三千七百九十六元之二分之一即六十七萬一千
    八百九十八元，即屬無據。
五、上訴人另主張其向訴外人江蘇華東公司訂購合金鋼地板二十三萬五千四百二十一
    片，固有其所提出之文件可稽（見本院卷第三八頁至四二頁）。然查該項交易早
    在兩造於八十六年九月十七日簽訂系爭工程合同之前即已洽商，此可由上訴人係
    於八十六年八月二十八日與訴外人江蘇華東公司確定圖面之文件及於八十六年九
    月二十二日向訴外人江蘇華東公司訂購第一批試舖用三千五百片之傳真函可證（
    見原審卷第五八頁、五九頁），顯難認與本件工程有關。至上訴人所提出證明其
    向訴外人江蘇華東公司訂購合鋼地板材料之文件，其中日期為八十七年六月二日
    之文件雖載有：「這是本公司（即上訴人）正式訂單號碼p98018向貴公司訂購下
    列：合金鋼地板內部填充水泥十七萬五千八百二十二片」（見本院上字卷第三八
    頁、三九頁），該項訂購雖係在被上訴人停工之後，但上訴人已自認該筆貨品係
    在系爭工程訂約之前即已訂購，分批交貨（見本院更一卷第七十七頁），並有各
    批訂購文件可據（見本院更一卷第二十二頁至四十一頁），而證人鍾旭明亦到場
    證稱該批合金鋼地板係供上訴人公司產製高架地板之材料（見本院更一卷第五十
    九頁），益證與系爭平面烘烤鍊條輸送機安裝工程無關。是以上訴人所另主張其
    所以向訴外人江蘇華東公司採購合金鋼地板二十三萬五千四百二十一片應急，受
    有一千一百七十七萬一千零五十元之損害，全係因被上訴人停工所致云云，殊無
    足取。況被上訴人既係於上訴人遲延給付第二期款之情形下，對上訴人繼續施工
    之要求行使同時履行抗辯權而無給付遲延可言，已如前述，則上訴人縱有因被上
    訴人停工而向訴外人江蘇華東公司採購合金鋼地板二十三萬五千四百二十一片應
    急，致受有一千一百七十七萬一千零五十元之損害，被上訴人亦不負損害賠償責
    任。從而是以上訴人依債務不履行損害賠償之法律關係，請求被上訴人賠償其中
    之十分之一即一百十七萬七千一百零五元，亦屬無據。
六、綜上所述，上訴人依債務不履行損害賠償之法律關係，請求被上訴人賠償其自行
    僱工安裝費用六十七萬一千八百九十八元及另購合金鋼地板損失一百十七萬七千
    一百零五元，另加利息，共二百四十萬元及其中一百八十四萬九千零三元自本件
    起訴狀繕本送達之翌日即八十六年九月十七日起，按週年利率百分之五計算遲延
    利息部分，即屬不應准許。從而原審就上開部分所為上訴人敗訴之判決，核無違
    誤，上訴意旨仍執陳詞指摘原判決不當，求予廢棄改判，為無理由。
七、至兩造其餘之攻擊或防禦方法及未經援用之證據，經本院斟酌後，認為均不足以
    影響本判決之結果，自無逐一詳予論駁之必要，併此敘明。
八、據上綸結，本件上訴為無理由，依民事訴訟法第四百四十九條第一項、第七十八
    條，判決如主文。
中      華      民      國    九十      年      五      月      八      日
                                臺灣高等法院民事第十三庭
                                    審判長法  官    林  鄉  誠
                                          法  官    謝  碧  莉
                                          法  官    劉  清  景
右正本係照原本作成。
如不服本判決，應於收受送達後二十日內向本院提出上訴書狀，其未表明上訴理由者
，應於提出上訴後二十日內向本院補提理由書狀（均須按他造當事人之人數附繕本）
上訴時應提出委任律師或具有律師資格之人之委任狀；委任有律師資格者，另應附具
律師及格證書及釋明委任人與受任人有民事訴訟法第四百六十六條之一第一項但書或
第二項（詳附註）所定關係之釋明文書影本。
中      華      民      國    九十      年      五      月      十      日
                                          書記官    高  澄  純


司法院資訊處製作；財團法人民間司法改革基金會備份。
